臺灣高雄地方法院刑事判決　　　　　　　93年度易字第1611號
公　訴　人　臺灣高雄地方法院檢察署檢察官
被　　　告　天○○　男　51歲.
上列被告因詐欺案件，經檢察官提起公訴（93年度偵字第11121
號），本院判決如下：
    主  文
天○○無罪。
    理  由
一、公訴意旨略以：被告天○○與同案被告地○○（待通緝到案
    後另結）係兄弟關係，竟共同基於意圖為自己不法所有之概
    括犯意聯絡，於民國92年1月23日，在高雄市○○區○○路
    745巷3號設立「崇輝商行」，將同案被告地○○登記為負責
    人，並承租高雄縣大社鄉○○路519之12號房屋作為倉庫。
    詎2人於「崇輝商行」設立後，明知並無付款意思，竟自92
    年2月間起至同年6月間止，連續於附表所示時間，在高雄縣
    市及屏東縣市地區，先以現金或匯款方式向不特定廠商訂貨
    取得各廠商信任後，再以交付空頭支票之方式施用詐術，連
    續於92年5、6月間，向如附表所示之遠大企業社等廠商大量
    訂貨，並交付以同案被告地○○名義簽發之支票給付貨款，
    致如附表所示之廠商均陷於錯誤，而如數交付如附表所示之
    塑膠保特瓶等貨物，送至「崇輝商行」上開倉庫，詎支票屆
    期提示皆未獲兌現，且被告及同案被告地○○均避不見面，
    如附表所示之遠大企業社等廠商始知受騙。因認被告涉犯刑
    法第339條第1項之詐欺取財罪嫌。
二、按犯罪事實應依證據認定之，無證據不得認定犯罪事實。又
    不能證明被告犯罪者，應諭知無罪之判決，刑事訴訟法第15
    4條第2項、第301條第1項分別定有明文。次按刑事訴訟法上
    所謂認定犯罪事實之證據，係指足以認定被告確有犯罪行為
    之積極證據而言，如未能發現相當證據或證據不足以證明，
    自不能以推測或擬制之方法，以為裁判基礎；又告訴人之告
    訴，係以使被告受刑事訴追為目的，是其陳述是否與事實相
    符，仍應調查其他證據以資審認，此有最高法院29年上字第
    3105號、40年臺上字第86號、52年臺上字第1300號判例要旨
    可資參照。
三、本件公訴人認被告天○○涉有上開詐欺取財罪嫌，係以(1)被
    害廠商之負責人或代理人申○○、庚○○、陳文獻、午○○
    、辰○○、寅○○、辛○○、壬○○、丑○○、玄○○、未
    ○○、子○○、酉○○、癸○○、宇○○、巳○○、戌○○
    、亥○○、丁○○、丙○○、乙○○、卯○○、甲○○、宙
    ○○、己○○等人於警詢及偵查中之指述；(2)被害廠商所提
    出之銷貨憑單、支票暨退票理由單等影本為其論罪之依據。
    訊據被告堅詞否認上開犯行，辯稱：與地○○已有5年多未
    聯絡，不知道地○○設立「崇輝商行」，從未與「崇輝商行
    」或地○○有生意關係，未去過「崇輝商行」，亦未與如附
    表所示之廠商接觸過，92年4月以前都在高睦企業公司工作
    ，92年4月以後則在大澤環化公司工作等語。
四、經查：
(一)、關於證據能力之認定
(1)、按除前3條之情形外，下列文書亦得為證據：除顯有不可
    信之情況外，公務員職務上製作之紀錄文書、證明文書。
    除顯有不可信之情況外，從事業務之人於業務上或通常業務
    過程所須製作之紀錄文書、證明文書。除前2款之情形外
    ，其他於可信之特別情況下所製作之文書，刑事訴訟法第15
    9條之4定有明文。查卷附之高雄市政府建設局93年12月14日
    高市建設2字第0930027337號函所檢送之「崇輝商行」營利
    事業設立登記資料及「崇輝商行」之高雄市政府營利事業登
    記證影本，雖係被告以外之人於審判外之書面陳述，然係公
    務員職務上製作之證明文書，且無顯不可信之情況，依刑事
    訴訟法第159之4第1款規定，應有證據能力。又卷附之法務
    部票據信用資訊連結作業查詢明細表，亦屬被告以外之人於
    審判外之書面陳述，然係從事業務之人在通常業務過程製作
    所須製作之文書，且無顯不可信之情況，依刑事訴訟法第15
    9之4第2款規定，應有證據能力。
(2)、按被告以外之人於審判外之陳述，雖不符前4條之規定，而
    經當事人於審判程序同意作為證據，法院審酌該言詞陳述或
    書面陳述作成時之情況，認為適當者，亦得為證據，刑事訴
    訟法第159條之5第1項定有明文。查本件如附表所示廠商之
    負責人或代理人申○○、午○○、辰○○、寅○○、辛○○
    、庚○○、壬○○、丑○○、玄○○（後改名為蘇宜沛）、
    子○○、酉○○、癸○○、宇○○、巳○○、亥○○、丙○○、乙○○、卯○○、甲○○、宙○○、己○○、丁○○等
    人於警詢中之陳述，丁○○於檢察事務官詢問時之陳述，及
    申○○、午○○、辰○○、寅○○、辛○○、庚○○、丑○○、玄○○（後改名為蘇宜沛）、子○○、酉○○、癸○○
    、宇○○、亥○○等人於檢察官訊問時之陳述，均係被告以
    外之人於審判外之言詞陳述；另卷附之應收帳款明細表、銷
    退貨明細表、銷貨單、交貨簽收單、送貨單、出貨單、寄單
    收據、中連貨運貨物收據、對帳單、請款聯、估價單、買賣
    基本合約書、新機簽收單、客戶倒帳報告表、收款日報表、
    支票暨退票理由單影本等資料，則係被告以外之人於審判外
    之書面陳述，且均不符合刑事訴訟法第159條之1至第159 條
    之4所規定之情形，惟被告於審判程序同意將上開言詞及書
    面陳述作為證據，本院審酌該言詞及書面陳述作成時之情況
    亦認為適當，依刑事訴訟法第159條之5第1項規定，認均有
    證據能力。
(二)、如附表編號1、3、11、12所示廠商之負責人或代理人申○○
    、辰○○、酉○○、癸○○等人於警詢及檢察官訊問時；如
    附表編號2、4、5、6、8、9、10、13、15所示廠商之負責人
    或代理人午○○、寅○○、辛○○、庚○○、丑○○、玄○○（後改名為蘇宜沛）、子○○、宇○○、亥○○等人於警
    詢、檢察官訊問及本院審理中作證時；如附表編號7、14、1
    6至21所示廠商之負責人或代理人壬○○、巳○○、丙○○
    、乙○○、卯○○、甲○○、宙○○、己○○等人於警詢中
    ；如附表編號22所示廠商之負責人丁○○於警詢中及檢察事
    務官詢問時；如附表編號23、24所示廠商之負責人陳文獻、
    未○○等人於本院審理中作證時分別陳稱：「崇輝商行」於
    附表所示時間，先向渠等訂購小額貨物，並如期給付貨款，
    嗣取得信任後，再大量訂貨，並交付以地○○名義簽發之支
    票給付貨款，渠等則依約將如附表所示之貨物送至「崇輝商
    行」之倉庫，詎上開支票屆期提示均未兌現，致渠等分別受
    有如附表所示之金錢損失等情，並分別提出與「崇輝商行」
    交易之應收帳款明細表、銷退貨明細表、銷貨單、交貨簽收
    單、送貨單、出貨單、寄單收據、中連貨運貨物收據、對帳
    單、請款聯、估價單、買賣基本合約書、新機簽收單、客戶
    倒帳報告表、收款日報表、支票暨退票理由單影本等資料為
    證，且有本院查詢之法務部票據信用資訊連結作業查詢明細
    表所示地○○於92年6月至8月間之退票紀錄1份附卷可稽，
    固堪認如附表編號1至24所示廠商確有於如附表所示時間與
    「崇輝商行」進行交易，而將如附表所示貨物送至「崇輝商
    行」，並收受同案被告地○○所開立之支票，嗣因支票屆期
    提示均未兌現，因而受有如附表所示之金錢損失之事實。（
    至如附表編號25所示廠商戌○○既未曾於警詢、偵查或本院
    審理中到場陳述被害經過，亦未提出與「崇輝商行」交易資
    料，自無從認定其與「崇輝商行」進行交易，因支票屆期提
    示未獲兌現而受有損害之事實。）
(三)、惟申○○、午○○、辰○○、寅○○、辛○○、庚○○、壬○○、丑○○、玄○○（後改名為蘇宜沛）、子○○、酉○○、癸○○、宇○○、巳○○、亥○○、丙○○、乙○○、
    卯○○、甲○○、宙○○、己○○、丁○○等人於警詢中，
    及丁○○於檢察事務官訊問時均陳稱與「崇輝商行」進行交
    易，係由地○○叫貨及簽發支票給付貨款，並未提及被告有
    參與「崇輝商行」營業之情事。
(四)、另申○○、午○○、辰○○、寅○○、辛○○、庚○○、丑
    ○○、玄○○（後改名為蘇宜沛）、子○○、酉○○、癸○○、宇○○、亥○○等人於檢察官訊問時雖陳稱：都是被告
    及同案被告地○○出面來叫貨以後，貨款未給付等語。然除
    午○○陳稱：是被告和我聯絡開票的事等語，及丑○○陳稱
    ：是被告與我接洽等語外，申○○、辰○○、寅○○、辛○○、庚○○、玄○○（後改名為蘇宜沛）、子○○、酉○○
    、癸○○、宇○○、亥○○等人均陳稱：只有與同案被告地
    ○○接洽等語。且寅○○、辛○○、庚○○、玄○○（後改
    名為蘇宜沛）、子○○、宇○○、亥○○等人於本院審理中
    到庭亦均證稱：當初係由同案被告地○○或「崇輝商行」裡
    面員工訂貨及簽收貨物，未在「崇輝商行」見過被告，亦未
    與被告接洽生意，被倒後才知道被告與同案被告地○○是兄
    弟關係，在偵查中陳述被告與同案被告地○○出面叫貨，是
    因被害人中有人與被告接觸過，大家一起商量說集體告2人
    等語。足認申○○、辰○○、寅○○、辛○○、庚○○、玄
    ○○（後改名為蘇宜沛）、子○○、酉○○、癸○○、宇○○、亥○○等人確實未曾與被告接洽生意，渠等於偵查中所
    述被告及同案被告地○○出面叫貨乙情，顯與事實不符，自
    不足採。
(五)、至午○○於本院審理中雖仍證稱：在SARS期間，「崇輝商行
    」員工不敢開票，我打電話去問同案被告地○○，同案被告
    地○○不在，由他哥哥即被告接電話，叫我延票期，說SARS
    期間有困難，我沒見過被告，電話中他說他是同案被告地○○的哥哥，我只有與被告在電話中接觸過1次，之前有與同
    案被告地○○接觸過很多次，可以確定叫我展延票期的聲音
    不是同案被告地○○等語。惟被告堅詞否認有與午○○在電
    話中商談展延票期之事，且午○○於本院審理中亦證稱：與
    「崇輝商行」交易有時是同案被告地○○訂貨，有時是收貨
    員或會計訂貨，不能確定是何人訂貨，當初在偵查中因為被
    告與同案被告地○○是兄弟關係，所以才會說2人都有來訂
    貨，電話中聽到同案被告地○○哥哥的聲音較在庭被告之聲
    音低沈等語。則午○○既未曾與被告見面，且僅在電話中與
    自稱同案被告地○○哥哥即被告之男子通話1次商談展延票
    期之事，此名與午○○通話之男子是否確為被告，或係由他
    人假被告之名義與午○○通話，尚有可疑，在缺乏其他事證
    佐證之情形下，自不能僅憑午○○前開證述，即認定被告有
    與午○○在電話中商談展延票期之事。
(六)、另丑○○於本院審理中雖證稱：在92年4、5月間某日晚上，
    我在「崇輝商行」倉庫看過被告，當時同案被告地○○亦在
    場，被告叫我把貨卸下來，我們沒有交談，被告在倉庫搬貨
    ，只看過被告這1次；我有接到電話訂貨，叫貨的人有時自
    稱是同案被告地○○，有時自稱是被告，聲音很類似，我知
    道他們2人是兄弟，但在電話中沒辦法看到是哪1人等語。惟
    被告亦堅詞否認有出現在「崇輝商行」倉庫，及在電話中向
    丑○○叫貨等情，參以丑○○陳稱僅見過被告1次，見面時
    間又在晚上，當時兩人並未交談等語，事隔1年在本院審理
    中竟能確認被告即為當晚所見之人，且未具體描述係依何特
    徵指認被告，其指認是否可採，有無誤認之可能性，仍有可
    疑；另丑○○所指在電話中叫貨之自稱被告之人，亦無證據
    證明確係被告本人，或由他人假被告名義叫貨，尚難僅憑丑
    ○○前開證述，即認定被告曾出現在「崇輝商行」倉庫處理
    卸貨、搬貨業務，及在電話中向丑○○叫貨之事實。
(七)、再經本院向高雄市政府建設局調取「崇輝商行」營利事業設
    立登記所有資料，經該局以93年12月14日高市建設2字第093
    0027337號函檢送高雄市政府92年1月23日高市府建2營字第
    09207650300號函稿、高雄市政府營業事業統一發證設立登
    記申請書、營利事業登記案件聯合作業審核表、地○○身分
    證、建築改良物所有權狀、高雄市政府都市發展局土地使用
    分區證明書、房屋租賃契約書影本等資料到院，由上開資料
    及卷附「崇輝商行」之高雄市政府營利事業登記證影本，可
    知「崇輝商行」之登記負責人為同案被告地○○，且該商行
    之營業所在地高雄市○○區○○路745巷3號係由同案被告地
    ○○出面所承租之事實，並無證據證明「崇輝商行」係由被
    告與同案被告地○○共同設立，及被告亦有參與該商行之經
    營之事實。
(八)、綜上所述，公訴人所舉前開證據均不足以證明被告確有與同
    案被告地○○共同設立「崇輝商行」，並於附表所示時間，
    以交付空頭支票之方式，向如附表所示廠商施用詐術大量訂
    貨，致渠等陷於錯誤而交付貨物，因而受有如附表所示之金
    錢損失之事實，被告前開所辯，應堪採信。此外，本院復查
    無其他積極證據證明被告有何詐欺取財之犯行，既不能證明
    被告犯罪，依首開法條之規定，自應為被告無罪之諭知。
五、同案被告地○○部分另行審結。
據上論斷，應依刑事訴訟法第301條第1項，判決如主文。
本案經檢察官戊○○到庭執行職務。
中　　華　　民　　國　　94　　年　　4 　　月　　13　　日
                  鳳山刑事第1庭  審判長法　官 陳志銘
                                       法  官 林芳華
                                       法  官 王雅苑
以上正本證明與原本無異。
如不服本判決，應於收受送達後10日內向本院提出上訴書狀。
　  　　　　　　　　　　　　　　       書記官 林志衡
中　　華　　民　　國　　94　　年　　4 　　月　　13　　日
附表：
┌──┬──────┬────┬─────┬─────┐
│編號│被害廠商    │詐騙財物│詐騙時間　│損失金額  │
├──┼──────┼────┼─────┼─────┤
│1 　│遠大企業社（│塑膠保特│民國92年3 │新臺幣（下│
│　　│負責人吳信農│瓶　　　│月間起至同│同）221070│
│    │、代理人黃俊│        │年6月間止 │元        │
│    │傑）        │        │          │          │
├──┼──────┼────┼─────┼─────┤
│2 　│壹豐米店（負│米　　　│92年2月間 │475720元  │
│　　│責人午○○）│　　　　│起至同年6 │        　│
│　　│    　　　　│　　　　│月間止　　│　　　　　│
├──┼──────┼────┼─────┼─────┤
│3 　│侑洲貿易有限│香煙　　│92年4月間 │214500元  │
│　　│公司（代理人│　　　　│起至同年6 │      　　│
│　　│辰○○）　　│　　　　│月間止　　│　　　　　│
├──┼──────┼────┼─────┼─────┤
│4 　│弘裕紙器股份│紙箱　　│92年2月間 │64560元   │
│　　│有限公司（負│　　　　│起至同年6 │      　　│
│　　│責人寅○○）│　　　　│月間止　　│　　　　　│
├──┼──────┼────┼─────┼─────┤
│5 　│雄大國際有限│奶精、紅│92年4月間 │272100元  │
│　　│公司（代理人│茶、果糖│起至同年6 │      　　│
│　　│辛○○）　　│　　　　│月間止　　│　　　　　│
├──┼──────┼────┼─────┼─────┤
│6 　│凱峰企業社（│雞肉、豬│92年2月間 │0000000元 │
│　　│代理人庚○○│肉　　　│起至同年6 │          │
│　　│）　　　　　│　　　　│月間止　　│  　　　　│
├──┼──────┼────┼─────┼─────┤
│7 　│壬○○　　　│酒　　　│92年5月間 │102500元  │
│　　│　　　　　　│　　　　│起至同年6 │  　　　　│
│　　│　　　　　　│　　　　│月間止　　│　　　　　│
├──┼──────┼────┼─────┼─────┤
│8 　│環球通信企業│數位電腦│92年5月間 │105000元　│
│　　│有限公司（負│監控設備│　　　　　│　　　　　│
│　　│責人丑○○）│、傳真機│　　　　　│　　　　　│
├──┼──────┼────┼─────┼─────┤
│9 　│泰新工業股份│洗衣粉　│92年4月間 │127020元  │
│　　│有限公司（代│　　　　│起至同年6 │      　　│
│　　│理人玄○○）│　　　　│月間止  　│　　　　　│
├──┼──────┼────┼─────┼─────┤
│10  │品緣企業社（│捆包機、│92年3月間 │829340元  │
│　　│負責人子○○│包裝材料│起至同年6 │        　│
│　　│）    　　　│        │月間止    │        　│
├──┼──────┼────┼─────┼─────┤
│11  │金鼎紙業公司│衛生紙　│92年2月間 │44500元   │
│　　│（代理人黃寶│　　　　│起至同年6 │  　　　　│
│　　│琳）　　　　│　　　　│月間止　　│　　　　　│
├──┼──────┼────┼─────┼─────┤
│12  │名盛企業社　│環保紙杯│92年4月間 │747010元  │
│　　│（負責人孫敏│　　　　│起至同年6 │      　　│
│　　│霖）  　　　│　　　　│月間止    │      　　│
├──┼──────┼────┼─────┼─────┤
│13  │惠昇食品公司│食品原料│92年4月間 │236900元  │
│　　│（代理人歐順│　　　　│起至同年6 │      　　│
│　　│明）  　　　│　　　　│月間止    │      　　│
├──┼──────┼────┼─────┼─────┤
│14  │巨甫實業有限│包裝材料│92年5月間 │116370元  │
│　　│公司（代理人│　　　　│起至同年6 │        　│
│　　│巳○○）　　│　　　　│月間止　　│　　　　　│
├──┼──────┼────┼─────┼─────┤
│15  │杜威商行　　│酒　　　│91年9月間 │408700元  │
│　　│（負責人蔡世│　　　　│起至92年6 │    　　　│
│　　│一、代理人詹│　　　　│月間止　　│　　　　　│
│　　│岱穎）      │　　　　│      　　│　　　　　│
├──┼──────┼────┼─────┼─────┤
│16  │台灣東幸食品│柴魚味素│92年4月間 │82860元（ │
│　　│股份有限公司│豬、雞粉│起至同年6 │已開票）及│
│　　│（代理人吳榮│末、冷凍│月間止　　│32700元（ │
│　　│雄）　　　　│陽春麵　│　　　　　│末開票）  │
├──┼──────┼────┼─────┼─────┤
│17  │全翊實業有限│台鹽鹽品│92年4月間 │135000元  │
│　　│公司（代理人│　　　　│起至同年6 │　　　　　│
│　　│乙○○）　　│　　　　│月間止　　│　　　　　│
├──┼──────┼────┼─────┼─────┤
│18  │順伍意貿易有│罐頭　　│92年4月間 │77326元   │
│　　│限公司（代理│　　　　│起至同年6 │        　│
│　　│人卯○○）　│　　　　│月間止　　│　　　　　│
├──┼──────┼────┼─────┼─────┤
│19  │弘宇通信有限│行動電話│92年6月3日│291700元  │
│　　│公司（負責人│　　　　│起至同年月│      　　│
│　　│甲○○）　　│　　　　│14日止　　│　　　　　│
├──┼──────┼────┼─────┼─────┤
│20  │匯信通商股份│飲料、罐│92年3月間 │433699元  │
│　　│有限公司（代│頭、甜辣│起至同年6 │          │
│　　│理人宙○○）│醬、蕃茄│月間止　　│　　　　　│
│　　│      　　　│汁      │　　　　　│　　　　　│
├──┼──────┼────┼─────┼─────┤
│21  │青毅行號（代│維士比、│92年5月間 │169840元  │
│　　│理人己○○）│康貝特　│起至同年6 │        　│
│　　│      　　　│      　│月間止    │        　│
├──┼──────┼────┼─────┼─────┤
│22  │允鮮肉品有限│豬肉、牛│92年5月間 │0000000元 │
│　　│公司（負責人│肉　　　│起至同年6 │        　│
│　　│丁○○）　　│　　　　│月間止　　│　　　　　│
├──┼──────┼────┼─────┼─────┤
│23  │建億商行（負│茶葉、奶│92年6月2日│264500元　│
│    │責人陳文獻）│精  　　│      　　│    　　　│
├──┼──────┼────┼─────┼─────┤
│24  │嘉美行（負責│免洗筷子│92年6月9日│53200元 　│
│    │人未○○）　│、吸管　│及同年月12│      　　│
│    │      　　　│      　│日        │      　　│
├──┼──────┼────┼─────┼─────┤
│25  │戌○○　　　│不詳　　│92年間　　│不詳　　　│
└──┴──────┴────┴─────┴─────┘
